【裁判字號】    95,交聲,285
【裁判日期】    950831
【裁判案由】    違反道路交通管理處罰條例聲明異議
【裁判全文】
臺灣桃園地方法院交通事件裁定         95年度交聲字第285號
原處分機關  交通部公路總局新竹區監理所中壢監理站
異  議  人
即受處分人  甲○○原名廖文舜.
上列受處分人因違反道路交通管理處罰條例案件，對於交通部公
路總局新竹區監理所中壢監理站中華民國95年6 月1 日壢監裁字
第裁53-Z00000000號所為之處分不服（原舉發通知單號碼：公警
局交字第Z00000000 號），聲明異議，本院裁定如下：
    主  文
異議駁回。
    理  由
一、原舉發及原處分意旨略以：異議人即受處分人甲○○於民國
    95 年3月15日16時50分許，駕駛車牌號碼：8899-DU 號自用
    小客車行經國道三號高速公路南向321.2 公里處以時速136
    公里超速行駛，經執勤員警開啟警示燈並以指揮棒示意停車
    受檢而不停，員警遂記下車號、車型後，予以逕行舉發，並
    經原處分機關依修正前道路交通管理處罰條例第33條第1 項
    、道路交通管理處罰條例第60條第1 項規定，裁處異議人罰
    鍰新臺幣（下同）6,000 元，並依修正前道路交通管理處罰
    條例第63條第1 項第1 款規定記違規點數共2 點。
二、受處分人聲明異議意旨略以：當天伊未見警察取締攔車，亦
    未見警車尾隨在後，如伊有違規請警方提出採證照片或錄影
    資料云云。
三、按汽車行駛高速公路應依速限標誌指示，高速公路交通管制
    規則第5 條第1 項前段定有明文；汽車行駛於高速公路或設
    站管制之道路，而不遵管制之規定者，處汽車駕駛人3,000
    元以上6,000 元以下罰鍰，並記違規點數1 點，又按汽車駕
    駛人，駕駛汽車有違反道路交通管理處罰條例之行為，經交
    通勤務警察或依法令執行交通稽查任務人員制止時，不聽制
    止或拒絕停車接受稽查而逃逸者，除按各該條規定處罰外，
    處3,000 元以上6,000 元以下罰鍰，並予記違規點數1 點，
    修正前道路交通管理處罰條例第33條第1 項、道路交通管理
    處罰條例第60條第1 項、修正前道路交通管理處罰條例第63
    條第1 項第1 款亦有明文。又按道路交通管理處罰條例本質
    上係屬行政罰而非刑罰，雖該條例本身未設有法律變更比較
    之規定，惟94年2 月5 日公布、95年2 月5 日生效施行之行
    政罰法，係屬行政罰之基本法，其第1 條、第5 條第1 項分
    別規定：「違反行政法上義務而受罰鍰、沒入或其他種類行
    政罰之處罰時，適用本法。但其他法律有特別規定者，從其
    規定」、「行為後法律或自治條例有變更者，適用行政機關
    最初裁處時之法律或自治條例。但裁處前之法律或自治條例
    有利於受處罰者，適用最有利於受處罰者之規定」，而該條
    所規定之裁處，依最高行政法院89年9 月13日89年度9 月份
    第1 次庭長法官聯席會議決議意旨針對稅捐稽徵法第48 條
    之3 相類規定之解釋，係包括訴願、再訴願及行政訴訟之決
    定或判決而言。查道路交通管理處罰條例所規定之罰鍰、吊
    扣證照之裁罰，本屬行政罰之性質（參照上開行政罰法第1
    條、第2 條將罰鍰、吊扣證照處分均定為行政罰），是依道
    路交通管理處罰條例所為之處罰，自應適用行政罰法第5條
    第1 項之規定，為比較適用。查道路交通管理處罰條例第33
    條、第63條，業經總統於94年12月28日以華總一義字第
    094002 12581號令修正公布，並經行政院於95年6 月23日以
    院臺交字第0950087685號令發布自95年7 月1 日施行，經比
    較修正前後之規定，處罰之效果均相同，對本件受處分人並
    無有利、不利之問題，則依前述行政罰法第5 條第1 項之規
    定，應適用原處分機關裁處時（即修正前）道路交通管理處
    罰條例第33條第1 項、第63條第1 項第1 款規定；另道路交
    通管理處罰條例第60條第1 項規定並未修正，自無比較新舊
    法之問題，一併敘明。
四、經查：
  (一)關於本件取締舉發之情形，證人即員警薛長青於本院訊問時
    證稱：「（當天是執行什麼勤務？）雷射測速勤務。」、「
    （執勤時間？）16時到20時。」、「（當時執行的點？）國
    道三號南下321.2 公里處，那邊有1 個公務車可以停的避車
    彎。」、「（當時是你跟誰執勤？）另外1 個警員魏志強。
    」、「（你們站立的位置如何？）當時我拿雷射槍站在駕駛
    座的車門旁邊，魏志強當時坐在車上，因為若有發現有違規
    超速車輛的話，巡邏車必須開啟警示燈來示警，魏志強就是
    負責要開警示燈。」、「（當時如何發現本件的違規車輛？
    ）我是以雷射槍鎖定該部車，測得其車速有超速的情形，當
    時那邊路段速限110 公里，我雷射槍測得速度是136 公里。
    」、「（本件違規車輛遭鎖定的時候，車前或車後有無其他
    車輛？）沒有，因為我們發現違規車輛的時候會開啟巡邏警
    示燈，我用指揮棒示意該車停車，但該車不但未停反而加速
    駛離，我們就從後方開始尾隨，因為從我們執勤點321 公里
    到330 公里這段路段並沒有交流道可以下，我們就從一路尾
    隨該車後方，因為該車車速非常快，我們只能一路尾隨，當
    時我攔停時發現該車未停時，我就有先記下該車之車號、車
    型，我們再從後方尾隨上去，該路段車流量蠻大，追到326
    公里處怕再繼續追逐恐因為高速行駛造成危險，就沒有繼續
    追逐，就直接通報執勤中心，查核車號、車型是否符合，用
    舉發方式。」、「（雷射測速槍的原理為何？）它是由紅外
    線去標定一部車，上方有個視窗，視窗上有1 個紅點，對準
    欲測速車輛的車牌位置，利用雷射光束反射回來測得其速度
    與車距。」、「（你所使用的雷射測速槍是否有辦理定期檢
    驗？）有。」、「（本件是否可以確定異議人有發現你們攔
    停？）我非常確定，因為在攔停的時候我們有明確的動作，
    才可以用逕行舉發的方式。」、「（是否可以確定有違規超
    速情形？）當時測速槍的視窗所顯示出的速度是『136 』，
    所以可以確定有超速。」等語（見本院95年7 月14日訊問筆
    錄第3 至5 頁）。按值勤之員警親身見聞本件違規之事實，
    則舉發員警本身即屬人證之證據方法，查證人薛長青就整個
    舉發經過，陳述具體、清楚，而證人薛長青與異議人素不相
    識，並無怨隙，且經具結以擔保其證詞之真實性及憑信性，
    證詞自得採信。
  (二)本件員警係以雷射測速槍為舉發之儀器，業據證人薛長青證
    述明確，已如前述，查雷射測速儀器在從國外進口至國內交
    通警察使用之前，在先進國家早已使用多年，而雷射測速原
    理是以雷射光先後發射與接收後，通過高速運算計算時間與
    距離，此種雷射技術與概念，早在美國登陸月球時即使用為
    計算精密登陸距離，則較簡單的交通違規雷射測速，如果仍
    質疑雷射測速儀器不精確，顯見屬於臆測而無根據。況且雷
    射測速槍係以雷射光速瞄準受測目標車進行偵測，不受其他
    車輛干擾，只能鎖定一個測速目標，確認違規車輛不會有錯
    誤，不易被違規者以反偵測設備偵測，偵測時間僅需0.3 秒
    ，未來廣泛使用已是不可避免的趨勢，此為本院職務上已知
    之事實。本件員警所用之雷達測速槍，乃國外先進科學儀器
    ，目前我國經濟部中央標準檢驗局尚未有檢定雷射槍測速器
    之規範，故在未有檢定規範以前適用國際檢驗規定（國外需
    經過檢定合格始得出廠），且該檢驗合格文件譯本業經我國
    法院公證，有臺灣臺北地方法院公證處85年度認字第9836號
    認證書、LTI 20.20 實驗室及野外鑑測報告在卷可考。另本
    件員警所使用之雷射測速槍，亦曾於94年3 月31日進行校正
    檢查，有臺灣光學有限公司檢驗報告1 紙在卷可憑。基此，
    本件執勤警員所使用之雷射槍測速器之準確度，應係值得信
    賴，而無不得為舉發檢測儀器之理。
  (三)異議人雖辯稱：並未看見員警取締攔停云云，然據證人薛長
    青之證詞，本件舉發時員警係站立於警用巡邏車前，且攔停
    時有開啟警示燈並以指揮棒示意，查警用巡邏車停放在路旁
    時，本即相當顯著，一般駕駛人應可輕易察覺，況警用巡邏
    車警示燈亦有開啟，一般駕駛人亦可輕易發現而必會多加留
    意，另參諸員警為本件舉發前，亦在相同地點以相同方式為
    超速違規之舉發，並經該案違規人當場簽收舉發單（有內政
    部警政署國道公路警察局公警局交字第Z00000000 號舉發單
    附卷可參），顯見駕駛人確可查知員警上開攔停動作，則本
    件執勤員警攔停異議人之行為，異議人辯稱未看見，顯難採
    信。
  (四)本件違規舉發雖未當場拍照存證，惟按修正前道路交通管理
    處罰條例第7 條之2 第1 項第4 款、第6 款規定，汽車駕駛
    人有不服指揮稽查而逃逸之違規行為，因當場不能或不宜攔
    截製單舉發者，及違規行為經以科學儀器取得證據資料者，
    得逕行舉發。查本件當時執勤員警係使用雷射測速槍為舉發
    受處分人之科學儀器，且該雷射測速槍取得受處分人以時速
    136 公里超速行駛之證據資料，而觀以示意異議人停車受檢
    歷程，員警固有先駕駛警用巡邏車從後方追逐，惟因該路段
    車流量蠻大，恐因為高速行駛造成危險，就此，顯然已經該
    當於「因當場不能或不宜攔截製單舉發」之要件，而由當時
    執勤員警薛長青依記明之車號、車型等可資辨別之資料，查
    明汽車所有人後，逕對汽車所有人即本件異議人予以舉發處
    罰，嗣因汽車所有人告知違規駕駛人之資料，原處分機關乃
    依修正前道路交通管理處罰條例第85條第2 項規定對本件受
    處分人為裁處，核無違誤。又前開道路交通管理處罰條例第
    7 條之2 之規定乃立法者賦予交通勤務警察或依法令執行交
    通稽查任務人員，在特殊情形下，當場不能或不宜攔截製單
    舉發時，得當機處置而逕行舉發，以達成維護交通秩序及公
    共安全之行政目的，反之，若謂公務員之一切行政行為，均
    需預留證據以證明其為真實，則國家行政勢必窒礙難行，且
    相關行政目的亦難達成，是異議人辯稱：員警應提出本件舉
    發照片或錄影資料云云，顯有誤會。
  (五)本件事證明確，異議人之違規行為堪以認定。
五、綜上，本件原處分機關依修正前道路交通管理處罰條例第33
    條第1 項、道路交通管理處罰條例第60條第1 項規定，裁處
    異議人罰鍰6,000 元，並依修正前道路交通管理處罰條例第
    63 條 第1 項第1 款規定記違規點數共2 點，核無違誤，異
    議人聲明異議，為無理由，應予駁回。
據上論斷，應依道路交通案件處理辦法第19條，裁定如主文。
中    華    民    國    95    年    8     月    31    日
               交通法庭    法  官 鄭吉雄
以上正本證明與原本無異。
如不服本裁定，應於裁定送達後5 日內向本院提出抗告狀。
                           書記官 謝至菁
中    華    民    國    95    年    9     月    7     日


司法院資訊處製作；財團法人民間司法改革基金會備份。
